【裁判字號】    99,易,2404
【裁判日期】    990831
【裁判案由】    傷害
【裁判全文】
臺灣臺中地方法院刑事判決  99年度易字第2404號
公  訴  人  臺灣臺中地方法院檢察署檢察官
被      告  乙○○
上列被告因傷害案件，經檢察官提起公訴（99年度偵字第13320
號），本院判決如下：
    主    文
乙○○傷害他人身體，處拘役伍拾伍日，如易科罰金，以新臺幣
貳仟元折算壹日。
    事    實
一、乙○○與甲○○原為同居之男女朋友，二人間具有家庭暴力
    防治法第三條第二款所定之家庭成員關係。詎乙○○於民國
    九十九年四月二十八日上午七時三十分許，在甲○○位於臺
    中市○區○○里○○○路一六八號Ａ棟三樓三Ｂ之租屋處，
    因細故與甲○○發生爭執，竟基於傷害他人身體之犯意，持
    筆記本朝甲○○丟擲，並徒手推甲○○肩膀，並毆打甲○○
    頭部，繼而拉扯甲○○頭髮，將甲○○摔倒在地，其後復將
    甲○○拉至床上，欲繼續施以暴行，惟甲○○不堪忍受，而
    大喊救命，乙○○情急之下，遂一手掐住甲○○之頸部，一
    手摀住其嘴巴，以避免引起他人之注意，致甲○○受有臉部
    、雙手及頸部多處瘀挫傷及右膝瘀挫傷等傷害。
二、案經甲○○訴由臺中市警察局第二分局報請臺灣臺中地方法
    院檢察署檢察官偵查起訴。
    理    由
壹、程序方面：
一、按刑事訴訟法第一百五十九條第一項規定：「被告以外之人
    於審判外之言詞或書面陳述，除法律有規定者外，不得作為
    證據。」其立法意旨，乃在於確保被告之反詰問權。同法第
    一百五十九條之五第一項規定：「被告以外之人於審判外之
    陳述，雖不符前四條之規定（同法第一百五十九條之一至第
    一百五十九條之四），而經當事人於審判程序同意作為證據
    ，法院審酌該言詞陳述或書面陳述作成時之情況，認為適當
    者，亦得為證據。」同法條第二項規定：「當事人、代理人
    或辯護人於法院調查證據時，知有刑事訴訟法第一百五十九
    條第一項不得為證據之情形，而未於言詞辯論終結前聲明異
    議者，視為有前項之同意。」其立法意旨，則在於確認當事
    人對於傳聞證據有處分權，得放棄反對詰問權，同意傳聞證
    據可作為證據；但因我刑事訴訟法尚非採澈底之當事人進行
    主義，乃又限制以法院認為適當者，始得為證據。因此，當
    事人同意或依法視為同意某項傳聞證據作為證據使用者，實
    質上即表示有反對詰問權之當事人已放棄其反對詰問權，如
    法院認為適當，不論該傳聞證據是否具備刑事訴訟法第一百
    五十九條之一至第一百五十九條之四所定情形，均容許作為
    證據；換言之，當事人放棄對原陳述人行使反對詰問權者，
    屬於證據傳聞性之解除行為，如法院認為適當，即容許該傳
    聞證據作為證據，不以未具備刑事訴訟法第一百五十九條之
    一至第一百五十九條之四所定情形為前提，非常上訴意旨認
    以未具備該等情形為前提，尚有誤解。又法院於何種情況，
    得認為適當，應審酌該傳聞證據作成時之情況，如該傳聞證
    據之證明力明顯過低或係違法取得，即得認為欠缺適當性；
    惟是否適當之判斷，係以當事人同意或視為同意為前提，即
    當事人已無爭議，故法院除於審理過程中察覺該傳聞證據之
    作成欠缺適當性外，毋庸特別調查，而僅就書面記載之方式
    及其外觀審查，認為無問題而具有適當性即可，最高法院九
    十七年度臺非字第五號判決意旨參照。又前揭同法第一百五
    十九條之五第二項規定，乃係基於證據資料愈豐富，愈有助
    於真實發現之理念，酌採當事人進行主義之證據處分權原則
    ，並強化言詞辯論主義，透過當事人等到庭所為之法庭活動
    ，在使訴訟程序順暢進行之要求下，承認傳聞證據於一定條
    件內，得具證據適格。此種「擬制同意」，因與同條第一項
    之明示同意有別，實務上常見當事人等係以「無異議」或「
    沒有意見」表示之，斯時倘該證據資料之性質，已經辯護人
    閱卷而知悉，或自起訴書、原審判決書之記載而了解，或偵
    、審中經檢察官、審判長、受命法官、受託法官告知，或被
    告逕為認罪答辯或有類似之作為、情況，即可認該相關人員
    於調查證據之時，知情而合於擬制同意之要件，亦有最高法
    院九十六年度臺上字第四一七四號判決意旨可資參照。
二、查被告對於本判決所引用之下列各項證據方法之證據能力，
    於本院審理時均表示無意見而不爭執其證據能力（本院卷第
    二十一頁），視為有刑事訴訟法第一百五十九條之五第一項
    之同意，揆諸前開說明，該等被告以外之人於審判外所為言
    詞或書面陳述，其證據傳聞性已解除；且由本院歷次審理過
    程觀之，並未察覺前開傳聞證據之作成欠缺適當性，另由該
    等傳聞證據之筆錄或文書記載方式及其外觀審查，其等之作
    成時之情況亦無問題而有適當性，依刑事訴訟法第一百五十
    九條之五第二項之規定，自得作為證據，合先敘明。
貳、實體方面：
一、訊據被告固不否認有於前揭時、地，與證人即被害人甲○○
    （下稱證人甲○○）有因細故而拉扯，且當天確實有拿證人
    甲○○之筆記本等情，惟矢口否認有何傷害之犯行，辯以：
    伊之前就曾與證人甲○○衝突過二、三次，但沒有如證人甲
    ○○所說的毆打，當天證人甲○○突然回來，伊也不知所措
    云云。然查，被告於前揭時、地，對證人甲○○為事實欄所
    示之傷害行為，致證人甲○○受有事實欄所示之傷害，除有
    被告前揭坦承拿筆記本及二人有互相拉扯之動作外，核與證
    人甲○○於警詢、偵查中及本院審理時結證綦詳，並有證人
    甲○○提出之中國醫學大學附設醫院診斷證明書乙書（警卷
    第十四頁）在卷可參，而被告於本院審理時亦自承：伊長期
    睡眠不足，當天伊喝得爛醉，伊的確有看證人甲○○之筆記
    本等語（參本院卷第二十頁反面），核與其於警詢時自承：
    當時有喝酒，精神狀況不佳，印象中有與證人甲○○有肢體
    上的拉扯…當時有拿著記帳本到證人甲○○面前給證人甲○
    ○看，但因證人甲○○解釋不清，而將記帳本撥掉甩開後，
    伊有推了證人甲○○肩膀一下…而且當時身體狀況不好，又
    有喝酒，人很不舒服…當時也是要詢問證人甲○○近來這段
    時間都在哪裡過夜？而起了爭執…之前有肢體衝突約二、三
    次左右…證人甲○○因解釋不出，雙方發生拉扯，所以有點
    肢體上衝突等語（參警卷第八至十頁），顯見被告當天確實
    因飲酒，加上長期睡眠不足，而雙方又因細故發生爭執，且
    既被告自承二人確有拉扯，故綜合當時發生之時間、地點、
    情狀、二人前即曾發生數次肢體上衝突、當天被告坦承確有
    拉扯及以手推證人甲○○、被告確實有看證人甲○○之筆記
    本等情，與證人甲○○所述情節，大致相符，而事發地點係
    於證人甲○○之租屋處，現場僅有被告與證人甲○○二人，
    故綜合審酌上情，認證人甲○○所言確有所本，應值可採；
    而被告既坦承有拉扯，且證人甲○○傷勢之部位、情形，亦
    與證人甲○○所述二人拉扯之行為，於客觀上大致相符，且
    客觀上亦無任何正當防衛、緊急避難或其它阻卻違法事由存
    在，故本件事證明確，被告犯行洵堪認定，應依法論科。
二、核被告所為，係犯刑法第二百七十七條第一項之傷害罪。爰
    審酌被告乃具有正常知識之成年人，且與證人甲○○原為同
    居之男女朋友，竟因雙方口角，即出手毆打證人甲○○，並
    致證人甲○○受有事實欄所示傷害，且迄今尚未與被害人達
    成和解，並於本院審理時以「被害人突然回來，身上的傷是
    否也要算在我身上？她現在身上也有瘀青」及「當天如果我
    真的這樣動手打她的話，她還有機會去報警嗎？如果被害人
    自己後來補上去的，都算在我頭上的話，那我這輩子如果有
    人要求賠償的話，就告我」等語，且犯罪後否認犯罪，就其
    傷害犯行，分別以前詞置辯，且參酌其歷次庭訊內容暨卷存
    證據資料，亦無從認其有積極悔悟之犯罪後態度，且參酌公
    訴檢察官具體求刑等一切情狀，量處如主文所示之刑，並諭
    知易科罰金之折算標準，以資懲儆。
據上論斷，應依刑事訴訟法第二百九十九條第一項前段，刑法第
二百七十七條第一項、第四十一條第一項前段，刑法施行法第一
條之一第一項、第二項前段，判決如主文。
本案經檢察官丙○○到庭執行職務。
中    華    民    國    99    年    8     月    31    日
                  刑事第五庭    法  官  林慶郎
以上正本證明與原本無異
如不服本判決，應於收受本判決後十日內向本院提出上訴書狀，
其未敘述上訴理由者，並得於提起上訴後十日內向本院補提理由
書狀（均須按他造當事人之人數附繕本）「切勿逕送上級法院」
                                書記官  黃士益
中    華    民    國    99    年    8     月    31    日
附錄本案論罪科刑法條全文：
中華民國刑法第277條
（普通傷害罪）
傷害人之身體或健康者，處 3 年以下有期徒刑、拘役或 1 千元
以下罰金。
犯前項之罪因而致人於死者，處無期徒刑或 7 年以上有期徒刑
；致重傷者，處 3 年以上 10 年以下有期徒刑。

司法院資訊處製作；財團法人民間司法改革基金會備份。
